臺灣橋頭地方法院民事判決
111年度訴字第237號
原      告  趙柏毅  
被      告  吳峻瑋  


            佘冠緯  


            曾易瑋  


            林耕平  



            蔣帛均  



上列當事人間請求損害賠償事件，本院於民國111年5月5日言詞
辯論終結，判決如下：
    主  文
原告之訴及假執行之聲請均駁回。
訴訟費用由原告負擔。
    事實及理由
一、原告主張：兩造為國立高雄科技大學（下稱高科大）半導體
    工程學系同學，被告吳峻瑋、蔣帛均、曾易瑋於民國109年3
    月16日（詳細時間如附表「發文時間」欄編號1至4所示）於
    通訊軟體LINE之「108半導體工程系二甲」群組（總人數81
    人，下稱系爭群組）以附表「網名」欄所示網名發表如附表
    編號1至4「發文内容」欄所示内容。被告佘冠緯則於通訊軟
    體LINE之「西瓜幫爽啊刺啊」群組（總人數12人）發表「這
    B0Y是黃瓜賣到自己屁眼裡了是ㄇ」之言論，經被告林耕平截
    圖（下稱系爭截圖），於109年3月16日下午5時7分許將系爭
    截圖傳至系爭群組（即附表編號5)。因原告為雄工之畢業生
    ，且曾於系爭群組使用網名「BOY」，故認被告之發言乃侮
    辱原告。被告於108年起至110年間，多次在校内或網路上對
    原告為各種詆毁之言論攻擊，致原告罹患焦慮狀態、睡眠障
    礙，原告精神嚴重受損，甚至不敢至學校上課，自得請求被
    告吳峻瑋、佘冠緯、曾易瑋、林耕平、蔣帛均分別賠償精神
    慰撫金新臺幣（下同）34,000元、33,000元、33,000元、30
    ,000元、30,000元，且吳峻瑋、佘冠緯、曾易瑋應依聲明所
    示方式回復原告名譽。為此，爰依民法第18條第2項、第195
    條第1項之規定，提起本件訴訟等語。並聲明：㈠被告吳峻瑋
    、佘冠緯、曾易瑋、林耕平、蔣帛均應分別給付原告34,000
    元、33,000元、33,000元、30,000元、30,000元；㈡被告吳
    峻瑋、佘冠緯、曾易瑋應於法庭上向原告道歉；㈢被告吳峻
    瑋、佘冠緯、曾易瑋應於系爭群組發表公開道歉文；㈣被告
    吳峻瑋、佘冠緯、曾易瑋應撤銷所有針對原告不實言論，並
    承諾不會再犯；㈤願供擔保請准宣告假執行。
二、被告之答辯：
　㈠被告吳峻瑋則以：本件發生原因係原告因買賣二手書與班上
    收書同學發生言語上爭執，原告回覆收書同學：「我不知道
    會辦在哪，你自己爬去系辦拿」，因此吳峻瑋僅覺得原告很
    可憐，為什麼來學校讀書這麼久，連系上場所的位置都不知
    道，都沒有關心系上事情，所以提出「怎麼不休學」之問句
    ，且原告叫收書同學爬去系辦的發言，吳峻瑋認為原告說話
    的水準很差、很沒禮貌。所以向同為雄工畢業的同學曾易瑋
    提出了疑問，雄工的說話水準都這麼差嗎，藉由提問的方式
    來解答自己的疑問。並沒有對原告下定義，也沒有針對、侮
    辱之意，被告所述僅是意見之表達及疑問，原告主張乃其個
    人主觀臆測，並非事實，縱被告話多調侃、揶揄，仍難認有
    妨害名譽之真實惡意等語，資為抗辯。並聲明：㈠原告之訴
    及假執行之聲請均駁回；㈡如受不利判決，願供擔保免為假
    執行。
  ㈡被告曾易瑋則以：曾易瑋所為如附表編號4所示「可以不要拉
    低雄工水準嗎」之發言僅為意見表達，非針對個人，原告僅
    因其為雄工畢業而不當聯想為指摘之。原告並未具體闡述其
    何來各種言論詆毀，且曾易瑋並未對其有任何攻擊，原告所
    述僅是其個人主觀臆測，並非事實。又原告前對曾易瑋提起
    刑事妨害名譽告訴，業經臺灣高等檢察署高雄檢察分署（下
    稱高雄高分檢）檢察官以110年度上聲議字第2109號駁回原
    告再議聲請確定，該處分書亦認雖被告語多調侃、揶揄，仍
    難認有妨害名譽之真實惡意等語，資為抗辯。並聲明：㈠原
    告之訴及假執行之聲請均駁回；㈡如受不利判決，願供擔保
    免為假執行。
  ㈢被告蔣帛均則以：系學會於每學期初幫系上同學賣二手書並
    未收取費用，可說是做志工，訴外人吳權海僅宣稱請原告將
    書本拿去會辦（系學會辦公室）而不是系辦（系上辦公室）
    ，原告卻傳訊息回覆吳權海：「我不知道會辦在哪，你自己
    爬去系辦拿」等語，而後吳峻瑋留言「雄工水準有這麼差嗎
    」（附表編號2），蔣帛均才回覆吳峻瑋:「感覺好像沒有欸
    ，我認識的雄工人都蠻好的，第一次遇到比較特別的」等語
    （附表編號3）。原告欲使用系學會賣二手書之管道，即應
    遵守系學會規定將書拿到系學會辦公室，而非系上辦公室，
    然原告卻丟下一句不知道系學會辦公室在哪，請吳權海自己
    「爬」去系辦拿。其他參加此賣書活動之人都並無將書送錯
    地方之情事發生，可見分辨系上辦公室與系學會辦公室於一
    般人來說並非難事，就算搞錯地方，也可以問清楚系學會辦
    公室所在地，而非要活動主辦人吳權海自己爬去系上辦公室
    拿取。蔣帛均對原告沒有詆毁攻擊，只因原告對吳權海出言
    不遜，故才稱第一次遇到比較特別的。又蔣帛均於108至110
    年間於系爭群組與原告僅有過2次對話，內容並無詆毀攻擊
    之意，私下也無任何交集等語，資為抗辯。並聲明：㈠原告
    之訴及假執行之聲請均駁回；㈡如受不利判決，願供擔保免
    為假執行。
  ㈣被告佘冠緯則以：佘冠緯見原告發表「我不知道會辦在哪，
    你自己爬去系辦拿」之言論，不解原告平時出席率低，和班
    上互動極少，與同學關係明顯疏離，何以要對同學做出此發
    言，導致自己面臨被同學撻伐之處境，遂於自己與友人之「
    西瓜幫爽啊刺啊」LINE群組中，帶有疑問發表「這BOY是黃
    瓜賣到自己屁眼裡了是ㄇ」之言論，並被截圖轉傳至系爭群
    組，佘冠緯上開發言僅單純譬喻原告為何陷自身於不利，並
    無侮辱原告之意。另佘冠緯不知「BOY」為原告網名，於109
    年3月16日時原告在系爭群組使用之網名為「星空」。原告
    指稱佘冠緯於108年至110年間多次在校内和網路對其為各種
    詆毀言論，應負舉證之責等語，資為抗辯。並聲明：㈠原告
    之訴及假執行之聲請均駁回；㈡如受不利判決，願供擔保免
    為假執行。
  ㈤被告林耕平則以：事發起因乃吳權海於109年2月25日前向班
    上同學統計給大一新生使用之二手書，請同學自行拿至系學
    會辦公室，惟會辦未收到原告留言之書藉，吳權海先後於10
    9年2月25日、3月3日詢問、提醒原告，嗣於109年3月16日吳
    權海於系爭群組詢問原告是不是只有拿物理實驗給系辦，吳
    權海因未仔細看不知上冊或下冊，原告卻態度極差回覆「看
    完再來問我」，吳權海只是告訴原告明知缺程式語言，為何
    拿物理實驗的書，且已告知請拿至會辦，為何拿至系辦等質
    疑原告，原告卻回覆「我不知道會辦在哪，你自己爬去系辦
    拿」，班上同學們為吳權海抱不平而有所爭執。林耕平非事
    件當事人，更未在系爭群組内發言或參與討論，僅覺得佘冠
    緯開玩笑之形容用語有趣想跟朋友分享，卻將系爭截圖誤傳
    至系爭群組，發現誤傳後立即收回，並非針對原告。系爭截
    圖中佘冠緯之發言並無對話上下文，亦無指稱原告之姓名或
    暱稱，且原告於系爭群組之暱稱為「星空」，實難謂林耕平
    誤傳系爭截圖所指即為原告，更無侮辱之情事。又原告與班
    上同學互動正常，並無不敢至學校上學之情形，原告自108
    學年大一下學期即經常未到校上課，然本件事件係109學年
    大二下學期所發生，原告未到校上課與本件無涉，原告指摘
    乃子虛烏有等語，資為抗辯。並聲明：原告之訴駁回。
三、兩造不爭執之事項：  
　㈠兩造為高科大半導體工程學系同班同學。
  ㈡被告吳峻瑋、蔣帛均、曾易瑋、林耕平於109年3月16日（詳
    細時間如附表「發文時間」欄）於通訊軟體LINE之「108半
    導體工程系二甲」群組（即系爭群組）以附表「網名」欄所
    示網名發表如附表「發文內容」欄所示之內容。
  ㈢被告佘冠緯於通訊軟體LINE之「西瓜幫爽啊刺啊」（總人數1
    2人）為「這BOY是黃瓜賣到自己屁眼裡了是ㄇ」等語之發言
    ，經被告林耕平截圖後，於109年3月16日下午5時7分許將系
    爭截圖傳至系爭群組（即附表編號5 ），嗣後林耕平已收回
    系爭截圖之發言。
  ㈣原告前對被告曾易瑋提起刑事妨害名譽告訴，經臺灣橋頭地
    方檢察署檢察官以110年度偵字第12049號為不起訴處分，原
    告不服聲請再議，經高雄高分檢檢察官以110年度上聲議字
    第2109號駁回再議確定。
四、本件之爭點：
  ㈠原告主張被告應負侵權行為損害賠償責任，有無理由？
  ㈡原告請求被告給付精神慰撫金，有無理由？如有，金額應各
    以若干為適當？
　㈢原告主張被告吳峻瑋、佘冠緯、曾易瑋應於法庭上向原告道
    歉，及應於系爭群組發表公開道歉文，是否合理適當？
　㈣原告請求被告吳峻瑋、佘冠緯、曾易瑋應撤銷所有針對原告
    不實言論，並承諾不會再犯，是否合理適當？ 
五、本院得心證之理由：
　㈠原告主張被告應負侵權行為損害賠償責任，有無理由？
  ⒈按人格權受侵害時，以法律有特別規定者為限，得請求損害
    賠償或慰撫金，民法第18條第2項定有明文。又按因故意或
    過失，不法侵害他人之權利者，負損害賠償責任。不法侵害
    他人之身體、健康、名譽、自由、信用、隱私、貞操，或不
    法侵害其他人格法益而情節重大者，被害人雖非財產上之損
    害，亦得請求賠償相當之金額。其名譽被侵害者，並得請求
    回復名譽之適當處分，亦為同法第184條第1項前段、第195
    條第1項所明定。惟侵權行為之成立，須行為人因故意過失
    不法侵害他人權利，亦即行為人須具備歸責性、違法性，不
    法行為與損害間有因果關係，始能成立，且主張侵權行為損
    害賠償請求權之人，對於侵權行為之成立要件應負舉證責任
    。侵害名譽權而應負侵權行為損害賠償責任者，須以行為人
    意圖散布於眾，故意或過失詆毀他人名譽為必要，蓋如此始
    有使他人之名譽在社會之評價受到貶損之虞。又涉及侵害他
    人名譽之言論，可包括事實陳述與意見表達，二者未盡相同
    ，前者具有可證明性，後者乃行為人表示自己之見解或立場
    ，屬主觀價值判斷之範疇，無所謂真實與否，在民主多元社
    會，對於可受公評之事，如未使用偏激不堪之言詞而為意見
    表達，可認係善意發表適當評論，縱加以不留餘地或尖酸刻
    薄之評論，仍受憲法之保障，不問事之真偽，均難認係不法
    侵害他人之名譽權，亦不負侵權行為之損害賠償責任。
  ⒉原告主張被告於LINE群組中為如附表所示發文或截圖內容之
    言論，係侮辱原告等語，被告則說明兩造爭執事發起因，並
    以前詞置辯，本院觀諸被告提出109年2月25日、3月3日、3
    月16日系爭群組內之訊息內容（見本院審訴卷第193至205頁
    ），可知係因系學會協助系上學生出售二手書予一年級，售
    書者應將二手書交至系學會辦公室（即會辦），原告登記欲
    出售程式語言、物理實驗課本，惟經吳權海通知仍未繳交程
    式語言之二手書，僅將物理實驗之二手書交至系辦（系上辦
    公室），吳權海向其確認是否僅將物理實驗二手書交至系辦
    時，與原告發生口角爭執，吳權海表明：「阿就少程式，乾
    物理啥事，叫你拿來會辦，你拿去系辦，阿還要我去拿，…
    」等語，原告則就吳權海發表「你拿去系辦」該句發言回覆
    ：「我不知道會辦在哪，你自己爬去系辦拿」等語，因而導
    致其他同學認其態度不佳，吳峻瑋因而發表附表編號1所示
    「可憐」、「連會辦在哪裡都不知道」、「怎麼不休學啊」
    、編號2所示「雄工水準有這麼差嗎」之言論，蔣帛均則回
    應編號3所示「感覺好像沒有欸，我認識的雄工人都蠻好的
    ，第一次遇到比較特別的」之言論，曾易瑋回應編號4所示
    「可以不要拉低雄工水準嗎（冒冷汗之笑臉貼圖）」之言論
    ，顯然係因不贊同原告上開發言內容，對於原告與吳權海之
    爭執及原告發言為意見表達，發表自己主觀上之想法，縱其
    等用語有嘲諷、揶揄之意或使原告感到不快，仍不具違法性
    ，難認係不法侵害原告之名譽權。而佘冠瑋閱覽吳權海、原
    告及同學發表之訊息內容後，於自己與友人之群組發表「這
    BOY是黃瓜賣到自己屁眼裡了是ㄇ」之言論（見本院審訴卷第
    175頁），其用語縱較尖刻或粗鄙，仍可認佘冠緯係就原告
    所為發言表達意見，認為原告之發言反而招致同學對其不滿
    ，對原告自身不利，仍屬意見表達範疇，依首揭說明，仍難
    認係不法侵害他人之名譽權，而林耕平轉發系爭截圖，將佘
    冠緯不具違法性之上開發言傳送至系爭群組，亦不構成侵權
    行為。從而，原告主張被告於109年3月16日發表上開言論或
    截圖之行為侵害其名譽權，尚無可採。
　⒊原告另主張被告於108年起至110年間，多次在校内或網路上
    對原告為各種詆毁之言論攻擊，致原告罹患焦慮狀態、睡眠
    障礙，原告精神嚴重受損等語，然原告並未就此舉證以實其
    說，已難逕為憑採，且原告提出之黃志維耳鼻喉科診所、高
    雄市立聯合醫院診斷證明書（見本院審訴卷第47、49頁），
    雖記載有焦慮症、睡眠障礙之診斷，然其係分別自110年3、
    1月始至上開診所、醫院就診，與109年3月16日相距近一年
    ，難認與被告當日所為言論或轉發截圖有何相當因果關係，
    尚不得執此遽認被告有原告所指侵權行為，亦不足以此證明
    被告於108年至110年間在校内或網路上，對原告有何詆毁之
    言論攻擊行為，是原告此部分主張，亦屬無據。
　㈡依上開說明，本件尚無從認定被告有原告所指不法侵害其名
    譽權之行為，原告自不得依民法第18條第2項、民法第195條
    第1項之規定請求被告賠償精神慰撫金，就爭點㈢㈣部分，原
    告請求被告吳峻瑋、佘冠緯、曾易瑋當庭道歉、在系爭群組
    發表公開道歉文、撤銷言論承諾不再犯，均無從准許，亦無
    再審究是否合理適當之必要，附此敘明。
六、綜上所述，本件原告依民法第18條第2項、第195條第1項之
    規定，請求：㈠被告吳峻瑋、佘冠緯、曾易瑋、林耕平、蔣
    帛均應分別給付原告34,000元、33,000元、33,000元、30,0
    00元、30,000元；㈡被告吳峻瑋、佘冠緯、曾易瑋應於法庭
    上向原告道歉；㈢被告吳峻瑋、佘冠緯、曾易瑋應於系爭群
    組發表公開道歉文；㈣被告吳峻瑋、佘冠緯、曾易瑋應撤銷
    所有針對原告不實言論，並承諾不會再犯，為無理由，應予
    駁回。又原告之訴既經駁回，其假執行之聲請亦失所附麗，
    應予駁回。
七、本件事證已臻明確，兩造其餘陳述及攻擊防禦方法核與判決
    結果不生影響，爰不逐一論述，附此敘明。
八、據上論結，本件原告之訴為無理由。依民事訴訟法第78條，
    判決如主文。
中　　華　　民　　國　　111 　年　　5 　　月　　26　　日
                      民事第二庭      法　官　周佳佩
以上正本係照原本作成。
如對本判決上訴，須於判決送達後20日內向本院提出上訴狀並表
明上訴理由（須按對造人數附繕本）。如委任律師提起上訴者，
應一併繳納上訴審裁判費。　　　　　　　　
中　　華　　民　　國　　111 　年　　5 　　月　　26　　日
                                      書記官  許婉真
附表：
 發文者 網名 發文時間 發文內容 1 吳峻瑋 牙 109 年3 月16日下午5時3分許 「可憐」、「連會辦在哪裡都不知道」、「怎麼不休學啊」。 2 吳峻瑋 牙 109 年3 月16日下午5時4分許 「雄工水準有這麼差嗎」。 3 蔣帛均 Bret Chiang 109 年3 月16日下午5時6分許 回覆附表編號2：「感覺好像沒有欸，我認識的雄工人都蠻好的，第一次遇到比較特別的」。 4 曾易瑋 曾易瑋 109 年3 月16日下午5時6分許 「可以不要拉低雄工水準嗎（冒冷汗之笑臉貼圖）」。 5 林耕平 林耕平 109 年3 月16日下午5時7分許 張貼佘冠緯發文内容為「這BOY是黃瓜賣到自己屁眼裡了是ㄇ」之截圖